【裁判字號】    98,交聲,1121
【裁判日期】    990111
【裁判案由】    違反道路交通管理處罰條例聲明異議
【裁判全文】
臺灣桃園地方法院交通事件裁定        98年度交聲字第1121號
原處分機關  交通部公路總局新竹區監理所桃園監理站
異  議  人
即受處分人  甲○○
上列異議人因違反道路交通管理處罰條例案件，對於交通部公路
總局新竹區監理所桃園監理站98年5 月1 日桃監裁罰字第裁52－
DB0000000 號違反道路交通管理事件裁決書所為處分（原舉發通
知單案號：桃園縣政府警察局桃警局交字第DB0000000 號）聲明
異議，本院裁定如下：
    主  文
異議駁回。
    理  由
一、原處分意旨略以：本件異議人即受處分人（以下稱異議人）
    甲○○於民國98年1 月26日下午2 時17分許，駕駛車牌號碼
    Q7-3613 號自用一般小客車，行經桃園縣大溪鎮○○路與仁
    和七街路口（下稱系爭路口）因闖紅燈，經桃園縣政府警察
    局大溪分局圳頂派出所員警照相取締，以異議人有闖紅燈之
    違規情事，掣發桃警局交字第DB0000000 號通知單予以舉發
    ，嗣因異議人陳述不服意見，經原處分機關調查後，認異議
    人上開違規行為明確，於98年5 月1 日以桃監裁罰字第裁
    52-DB0000000號裁決書，以異議人違反道路交通管理處罰條
    例第53第1 項之規定，裁處罰鍰新臺幣（下同）2,700 元，
    並依同條例第63條記違規點數3 點等語。
二、聲明異議意旨略以：本件經合法傳喚異議人甲○○未到庭陳
    述意見，然依異議人甲○○之聲明異議狀所載，異議人故不
    否認有於98年1 月26日下午2 時17分許，駕駛自用一般小客
    車行經桃園縣大溪鎮○○路與仁和七街路口，惟以伊於案發
    當日車速約45km/h，距離系爭路口約30公尺左右，未見號誌
    燈亮起（此時判定該路口為無號誌狀態），約2 秒後車輛已
    至號誌燈下方，伊此時無法看見上方號誌燈之指示情形，故
    仍判定該路口為無號誌狀態，並通過系爭路口，且經伊於98
    年3 月3 日自行採證發現系爭路口之號誌燈為故障狀態，截
    至98年3 月4 日均未修復，是本件異議人因號誌燈故障而造
    成之違規情形，不應歸咎於用路人，爰聲明異議請求撤銷原
    處分云云。
三、按汽車駕駛人，行經有燈光號誌管制之交岔路口闖紅燈者，
    處新臺幣（下同）1,800 元以上5,400 元以下罰鍰，並記違
    規點數3 點，道路交通管理處罰條例第53條第1 項、第63條
    第1 項第3 款分別定有明文。次按駕駛人駕駛汽車，應遵守
    道路交通標誌、標線、號誌之指示，道路交通安全規則第90
    條前段亦規定甚明。
四、經查：
  (一)本件異議人甲○○有於98年1 月26日下午2 時17分許，駕駛
    車牌號碼Q7-3613 號自用一般小客車，行經桃園縣大溪鎮○
    ○路與仁和七街路口（下稱系爭路口）因闖紅燈，經桃園縣
    政府警察局大溪分局圳頂派出所員警照相取締，以異議人有
    闖紅燈之違規情事，掣發桃警局交字第DB0000000 號通知單
    予以舉發，雖經異議人不服舉發到案陳述意見，原處分機關
    仍以異議人有駕車行經有燈光號誌管制之交岔路口闖紅燈之
    違規行為，依道路交通管理處罰條例第53條第1 項之規定，
    裁處異議人罰鍰2,700 元，並依同條例第63條記違規點數3
    點等情，此有本案交通違規採證照片4 張、桃園縣政府警察
    局大溪分局圳頂派出所98年4 月21日溪警分交字第
    0982014393號函、舉發通知單、裁決書各1 份在卷可稽，此
    部分事實，先堪認定。
  (二)異議人以系爭路口之交通號誌（即紅綠燈）有故障之情形置
    辯，然據證人即本件舉發警員乙○○於本院訊問時具結證稱
    ：「（法官問：上開違規路口於98年1 月6 日時是否有燈號
    運作不正常之情形？）沒有，該路口燈號均運作正常，本件
    係依採證照片舉發之情形。該路口燈號有無維修的情況，我
    並不知情，因為該燈號一直是運作正常的情形，沒有要維修
    的狀況，而且該陸橋之燈號也沒有到假日後改為人工指揮之
    情形，駕駛人均須依照該燈號之指示駕駛。且98年1 月至3
    月依照該路口採證照片逕行舉發的違規事件也沒有被異議的
    案件。... 1 月份到2 月份，我們在該路口對相同違規情形
    的案件大約開單舉發約10多件，只有這一件異議人提出異議
    。... 我確定該路口的號誌是正常的，異議人可以拍照無號
    誌的照片，是因為號誌燈從綠燈到黃燈，及黃燈變紅燈之間
    都會有秒差，如果異議人在該路口一直那相機拍照，在快門
    夠快的情形下，便可能拍到無號誌的瞬間，但本件採證之照
    片清楚拍下異議人係在紅燈時闖越該路口，所以依法對異議
    人進行舉發，並無爭議。」（見本院98年12月25日訊問筆錄
    第1 頁至第2 頁）等語；本件證人乙○○警員乃為原處分機
    關所認定異議人有前開違規行為之證人，其已到庭在本院法
    官面前以言詞供述異議人有前開違規事實，且證人為依法執
    行勤務之員警，與異議人毫無怨懟，衡情當無自陷偽證罪而
    構詞誣賴異議人之理。另於本件卷存證據資料內並無任何積
    極證據足以證明證人上開供述係屬虛偽，故證人上開證述為
    可採。
  (三)復參系爭路口之交通號誌於98年1 月1 日至98年3 月底止未
    有任何故障之情形，業經本院函詢權責單位，經桃園縣政府
    於98年11月13日以府交工字第0980449632號函覆說明二之回
    覆甚詳：「有關貴院申調大溪鎮○○路與仁和七街號誌維修
    記錄乙節，查98年1 月1 日至98年3 月31日無維修記錄，檢
    附旨揭路口時制計畫供參... 」，此有前開函文及所附系爭
    路口之路口號誌時制計劃資料表1 份在卷可證，是依上開桃
    園縣政府之函文說明，已可排除系爭路口之交通號誌於本件
    裁決書所載異議人違規之時點有何故障之情形，自難逕以異
    議人提供其於98年3 月3 日（距本件舉發違規時點相隔1 個
    半月以上）就系爭路口交通號誌自行採證之照片6 張，遽認
    本件舉發異議人違規行為當時之現場號誌即為損壞之狀態。
  (四)是本件既查無系爭路口之交通號誌有何故障或停止運作之情
    形，又本件異議人之違規行為除經證人即舉發本件違規情形
    之員警乙○○到庭證述外，復經原舉發機關提供採證照片4
    張，觀諸採證照片上顯示異議人所駕駛之車牌號碼Q7-3613
    號自用一般小客車，行經桃園縣大溪鎮○○路與仁和七街路
    口（下稱系爭路口）時，確於交通號誌顯示為紅燈時通過系
    爭路口甚為明確，是異議人前開辯詞，尚難採信。
五、綜上所述，本件違規事證至為明確，異議人甲○○確有前開
    違規行為堪以認定。從而，原處分機關依據道路交通管理處
    罰條例第53條第1 項、第63條第1 項第3 款規定，裁處罰鍰
    新臺幣2,7 00元，並記違規點數3 點之處分，尚無違誤，應
    予維持，本件異議為無理由，應予駁回。
六、據上論斷，應依道路交通管理處罰條例第87條第2 項、道路
    交通案件處理辦法第19條，裁定如主文。
中    華    民    國    99    年    1    月     11    日
                      交通法庭法  官  張詠惠
以上正本證明與原本無異。
如不服本裁定，應於裁定送達後5 日內向本院提出抗告狀。
                              書記官  黃惠鈴
中    華    民    國    99    年    1     月    11    日

司法院資訊處製作；財團法人民間司法改革基金會備份。
